【裁判字號】    97,簡上,385
【裁判日期】    970612
【裁判案由】    詐欺
【裁判全文】
臺灣板橋地方法院刑事判決             97年度簡上字第385號
上  訴  人
即被    告  乙○○
選任辯護人  蕭仁杰律師
上列上訴人即被告因詐欺案件，不服本院97年度簡字第1306號中
華民國97年3 月17日第一審判決（聲請簡易判決處刑案號：96年
度偵字第27246 號，移送併案案號：97年度偵字第1466號），提
起上訴，本院管轄之第二審合議庭判決如下：
    主  文
上訴駁回。
    事  實
一、乙○○依其智識程度及社會經驗，能預見將其所有之金融帳
    戶或提款卡提供予不詳人士使用，可幫助不詳人士提領獲取
    詐欺犯罪所得，竟在該結果之發生不違背其本意之情形下，
    基於幫助詐欺取財之不確定故意，於民國96年10月1 日，在
    臺北縣中和市景和中學前，將其所有之第一商業銀行埔墘分
    行（下稱第一銀行）帳號00000000000 號帳戶及華南商業銀
    行埔墘分行（下稱華南銀行）帳號000000000000號帳戶之存
    摺、提款卡及密碼，交付予真實姓名年籍不詳綽號「小葉」
    之成年男子，藉以幫助「小葉」所屬詐欺集團從事詐欺取財
    之犯行。嗣該詐欺集團成員即共同意圖為自己不法之所有，
    基於詐欺取財之犯意聯絡，以附表所示之詐騙方式，使甲○○、丁○○、丙○○等人陷於錯誤，而依該詐欺集團成員之
    電話指示，分別於附表所示之時間，將附表所示之款項轉帳
    至乙○○上開第一銀行或華南銀行帳戶，並旋由該詐騙集團
    成員提領一空。嗣因甲○○、丁○○、丙○○等人發覺有異
    ，報警處理，始悉上情。
二、案經臺北縣政府警察局海山分局報告移送臺灣板橋地方法院
    檢察署檢察官偵查後聲請以簡易判決處刑及移送併案審理。
    理  由
一、按被告以外之人於審判外之言詞或書面陳述，除法律有規定
    者外，不得作為證據，刑事訴訟法第159 條第1 項定有明文
    。而被告以外之人於審判外之陳述，經當事人於審判程序同
    意作為證據，法院審酌該言詞陳述或書面陳述作成時之情況
    ，認為適當者，得為證據，則據同法第159 條之5 第1 項規
    定甚明。經查：被害人甲○○、丁○○、丙○○於司法警察
    調查時所為陳述，雖係被告以外之人於審判外之陳述，惟被
    告及其辯護人於審判程序中，就上陳述之證據能力均表明同
    意採為證據（見本院97年6 月5 日審判筆錄），復經審酌渠
    等言詞陳述之情況，認為適當，均應認有證據能力。
二、訊據被告固坦承有於上開時地，將其開立之上開第一銀行、
    華南銀行帳戶之存摺、提款卡及密碼，交付與真實姓名年籍
    不詳綽號「小葉」之成年男子，惟矢口否認有何幫助詐欺犯
    行，辯稱：伊係因看報紙應徵司機工作，對方稱係載送陪酒
    小姐上班，並向小姐收取工作所得，且每日將收得之款項扣
    除伊本身每小時新台幣（下同）300 元之薪資後，其餘款項
    要先存入伊本身之帳戶內，再由公司以提款卡提領，所以伊
    才會將上開銀行存摺、提款卡及密碼交給自稱「小葉」之成
    年男子，但之後就連絡不到對方，也沒有去上班過，伊也是
    被騙的云云。經查：
（一）被告開設之上開第一銀行及華南銀行帳戶，確遭詐騙集團
      成員利用，以如附表所示之方式詐騙被害人甲○○、丁○○、丙○○匯入如附表所示之款項等事實，業據證人甲○○、丁○○、丙○○於警詢時指述綦詳，復有上開二帳戶
      之開戶及交易明細資料、甲○○、丁○○提供之自動櫃員
      機交易明細表、丙○○之郵局存摺明細、內政部警政署反
      詐騙案件紀錄表、桃園縣政府警察局八德分局八德派出所
      受理詐騙帳戶通報警示簡便格式表、臺中市警察局第六分
      局何安派出所受理詐騙帳戶通報警示簡便格式表、臺中市
      警察局清水分局清水派出所受理詐騙帳戶通報警示簡便格
      式表等件在卷可稽。
（二）被告固以前詞置辯，惟詐欺集團使用人頭帳戶作為詐欺等
      財產犯罪之工具，早已為平面及電子媒體廣為報導，被告
      於本院審理中自承其係高職畢業後即從事水電工作等語，
      是被告係智識正常且具社會經驗之成年人，對此自無不知
      之理。且依被告所述，其係應徵司機工作，是其所載送之
      陪酒小姐工作所得，應歸公司所有，縱由被告暫收款項，
      亦應由公司方面提供帳戶供被告存入，或於回公司後直接
      繳回即可，何須先由被告存入其帳戶，再由公司迂迴持其
      存摺、提款卡至銀行領取？況對方若果係正常應徵司機，
      理應陳明公司名稱、地址，出面聯絡之人亦應表明姓名、
      身分，如何會在未表明任何資料下，即要求提供存摺、提
      款卡及密碼？是被告對此種種顯然違背常情之情事，何能
      毫無懷疑而遽信？是被告辯稱其係因應徵司機而受騙提供
      存摺、金融卡及密碼云云，其真實性已非無疑。
（三）又於金融機構開設存款帳戶，請領存摺及提款卡一事，原
      係針對個人身分之社會信用而予以資金流通，具有強烈之
      屬人性，而金融帳戶為個人理財之工具，於金融機構申請
      開設存款帳戶亦無任何特殊之資格限制，一般民眾皆可以
      存入最低開戶金額之方式，任意於金融機構申請開設存款
      帳戶，且一人並可於不同之金融機構申請多數之存款帳戶
      使用，此屬眾所周知之事實；是依一般人之社會生活經驗
      ，若見他人不以自己名義申請帳戶，反而向人收取存款帳
      戶供己使用，衡情對於該帳戶是否供不法之使用，當有合
      理之懷疑。被告既係心智成熟之成年人，依其個人之智識
      及經驗，應可預見自稱「小葉」之成年男子，不使用自己
      之帳戶，竟向其收取帳戶存摺、提款卡及密碼使用，其對
      提供帳戶存摺、提款卡及密碼等物供他人使用，有幫助該
      他人從事詐欺取財犯行之可能性，應有所預見，然被告竟
      仍將其上開金融機構帳戶之存摺、提款卡及密碼等物，均
      交予他人使用，足見被告於主觀上對於其提供帳戶之行為
      ，縱令因而幫助他人為詐欺取財之行為，亦不違反其本意
      ，其有幫助詐欺取財之不確定故意，至屬灼然。
三、上開詐騙犯罪集團係由自稱奇摩網站銷售人員之成年女子及
    自稱郵局人員之成年男子等不詳人士，先後向附表所示各被
    害人進行詐騙取財，顯見被告所幫助之對象，乃屬二人以上
    之犯罪集團，該詐騙集團之全部成員，互有犯意之聯絡及行
    為之分擔，均為共同正犯。核被告所為，係犯刑法第30條第
    1 項、第339 條第1 項之幫助共同詐欺取財罪。被告以幫助
    之意思，參與構成要件以外之行為，為幫助犯，應依同法第
    30條第2 項之規定，依正犯之刑減輕之。被告以一提供帳戶
    之幫助行為，幫助上述詐欺集團成員實施三詐欺取財之犯罪
    行為，致使3 名被害人財產法益受侵害，同時觸犯上開三相
    同之幫助詐欺取財罪名，為想像競合犯，應依刑法第55條規
    定，從一重處斷。是臺灣板橋地方法院檢察署97年度偵字第
    1466號移送併案之犯罪事實，與本案檢察官聲請簡易判決處
    刑部分，有想像競合犯之裁判上一罪關係，本院自得併予審
    究。原審以被告所犯幫助詐欺取財罪，事證明確，並適用刑
    事訴訟法第449 條第1 項前段、第3 項，刑法第30條第1 項
    前段、第2 項、第28條、第339 條第1 項、第55條、第41條
    第1 項前段，刑法施行法第1 條之1 第1 項、第2 項前段之
    規定，審酌被告並無前科，有臺灣高等法院被告前案紀錄表
    在卷為據，其知詐欺人士犯案猖獗，時有利用帳戶詐取款項
    之情事，仍提供自身金融帳戶予詐欺集團使用，使不法人士
    得以從事詐財行為，增加被害人尋求救濟之困難，並使犯罪
    之追查趨於複雜，且不法人士亦得以順利掩飾其詐欺所得之
    財物，對於社會治安及正常交易安全均造成危害，復參酌被
    害人所受之損害、被告犯罪之動機、目的、手段、犯罪後之
    態度等一切情狀，量處有期徒刑三月，並諭知易科罰金之折
    算標準，認事用法均無違誤，量刑亦稱妥適，被告上訴猶執
    前詞否認犯罪，並無理由，應予駁回。
據上論斷，應依刑事訴訟法第455 條之1 第1 項、第3 項、第36
8 條，判決如主文。
本案經檢察官陳佳宏到庭執行職務。
中    華    民    國    97    年    6     月    12    日
                  臺灣板橋地方法院刑事第十六庭
                            審判長法  官  白光華
                                  法  官  曾淑娟
                                  法  官  楊志雄
以上正本證明與原本無異。
不得上訴。
                                  書記官  張玉如
中    華    民    國    97    年    6     月    12    日
附表
┌──┬───┬──────┬────────┬──────────┐
│編號│被害人│  匯款時間  │匯款金額及帳戶  │詐騙方式            │
├──┼───┼──────┼────────┼──────────┤
│ 1. │甲○○│96年10月6 日│轉帳48,000元至被│由一自稱奇摩網站銷售│
│    │      │下午6 時35分│告前開第一銀行帳│人員之成年女子以電話│
│    │      │許          │戶              │向甲○○佯稱系統出問│
│    │      │            │                │題，須取消分期付款設│
│    │      │            │                │定等語，致甲○○陷於│
│    │      │            │                │錯誤，依另一成年男子│
│    │      │            │                │之指示轉帳匯款。    │
├──┼───┼──────┼────────┼──────────┤
│ 2. │丁○○│96年10月7 日│轉帳29,988元至被│由一自稱東森購物人員│
│    │      │下午5 時22分│告前開華南銀行帳│之不詳詐騙集團成員以│
│    │      │許          │戶              │電話向丁○○佯稱欲幫│
│    │      │            │                │丁○○取消分期付款之│
│    │      │            │                │設定，致丁○○陷於錯│
│    │      │            │                │誤，依其指示轉帳匯款│
│    │      │            │                │。                  │
├──┼───┼──────┼────────┼──────────┤
│ 3. │丙○○│96年10月7 日│轉帳29,983元至被│由一成年女子以電話向│
│    │      │下午5 時49分│告前開華南銀行帳│丙○○佯稱先前之拍賣│
│    │      │許          │戶              │轉帳有誤，繼而由另一│
│    │      │            │                │自稱郵局人員之成年男│
│    │      │            │                │子向丙○○詐稱須至郵│
│    │      │            │                │局之提款機取消分期付│
│    │      │            │                │款程序，致丙○○陷於│
│    │      │            │                │錯誤，依照該男子之指│
│    │      │            │                │示轉帳匯款。        │
└──┴───┴──────┴────────┴──────────┘


司法院資訊處製作；財團法人民間司法改革基金會備份。
